【裁判字號】    90,易,1114
【裁判日期】    900803
【裁判案由】    業務侵占等
【裁判全文】
臺灣臺北地方法院刑事判決                          九十年度易字第一一一四號
    公  訴  人  臺灣臺北地方法院檢察署檢察官
    被      告  乙○○
右列被告因業務侵占等案件，經檢察官提起公訴（九十年度偵緝字第五一一號），本
院判決如左：
    主      文
乙○○意圖為自己不法之所有，而侵占自己持有他人之物，累犯，處有期徒刑壹年貳
月。又意圖為自己不法之所有，以恐嚇使人將本人之物交付，未遂，累犯，處有期徒
刑陸月。應執行有期徒刑壹年陸月。
    事      實
一、乙○○有搶奪搶劫軍法、違反麻醉藥品管理條例案件及竊盜等前科，於民國八十
    五年三月間，又因違反麻醉藥品管理條例案件，經本院判處有期徒刑五月確定，
    於八十六年三月間，復因違反同條例之罪，經本院判處有期徒刑八月確定，二案
    合併執行，於八十六年十月三十一日縮刑期滿執行完畢，同年十一月一日出監。
    於八十八年六月間，又因犯偽造文書罪，經本院判處有期徒刑四月，嗣經台灣高
    等法院裁判上訴駁回確定，於八十九年十二月二十六日執行完畢，八十九年十二
    月二十七日出監。
二、乙○○自八十九年八月一日起在甲○○所經營之台北市○○○路○段二００號一
    樓「恩泰葬儀有限公司」擔任臨時工，負責一般殯葬之善後處理及打雜之工作。
    甲○○於八十九年十月十三日中午，因無暇前往銀行轉帳，遂在上址將其妻邱秀
    蘭所有之第一商業銀行（下稱第一銀行）松江分行帳號00000000000
    號存摺一本及印章一枚交付乙○○，委由乙○○至銀行代為領款後，將該款項轉
    帳存入邱秀蘭另一支票存款帳戶中。詎乙○○於同日下午一時許，至台北市○○
    區○○路三０九號第一銀行松江分行，於填具取款憑條後連同存摺及印章交付銀
    行之成年承辦人員而領取該帳戶中之新台幣（下同）七十萬元後，竟萌生意圖為
    自己不法所有之犯意，未將該筆款項予以轉帳存入邱秀蘭之支票存款帳戶中，而
    以變易持有為所有之意思將該筆款項侵占據為己有。又乙○○意圖為自己不法之
    所有，於九十年二月十四日凌晨二時許，在不詳處所以不詳之電話號碼去電甲○
    ○，要求甲○○將五十萬元款項匯入其不知情之友人歐湘偉之帳戶中，並恐嚇甲
    ○○稱：「若不給付，要你死的很難看，叫你的女兒小心一點。」等語，使甲○
    ○心生畏懼，惟甲○○無意交付款項予乙○○，而未得逞。
三、案經甲○○訴由台北市政府警察局中山分局報請台灣台北地方法院檢察署檢察官
    偵查起訴。
    理      由
一、右揭事實，業據被告乙○○坦承不諱，核與證人（即告訴人）甲○○證述情節相
    符，復有第一銀行存款明細分類帳、存摺類取款憑條等件附卷可稽，是被告自白
    顯與事實相符。本件事證明確，被告犯行堪以認定，應予依法論科。
二、核被告乙○○所為，係犯刑法第三百三十五條第一項之普通侵占罪及第三百四十
    六條第三項、第一項之恐嚇取財未遂罪。渠所犯上揭二罪，犯意各別，構成要件
    有異，應予分論併罰。又公訴人就被告侵占犯行部分雖於證據並所犯法條欄內引
    用刑法第三百三十六條第二項之業務侵占罪，然查被告右揭侵占犯行，係利用證
    人甲○○臨時委託渠至銀行領款轉帳之機會所為，而被告平常之業務工作內容並
    不包括領款及轉帳，此情業據被告於本院審理中供述明確，復經證人甲○○證述
    明確，經核尚屬一致，是被告顯非從事業務之人甚為灼然，公訴意旨認應依刑法
    第三百三十六條第二項之規定處斷，尚有未洽，惟起訴之基本事實相同，爰依法
    變更起訴法條，附此敘明。再被告有搶奪搶劫軍法、違反麻醉藥品管理條例案件
    及竊盜等前科，於八十五年三月間，又因違反麻醉藥品管理條例案件，經本院判
    處有期徒刑五月確定，於八十六年三月間，復因違反同條例之罪，經本院判處有
    期徒刑八月確定，二案合併執行，於八十六年十月三十一日縮刑期滿執行完畢，
    同年十一月一日出監；於八十八年六月間，又因犯偽造文書罪，經本院判處有期
    徒刑四月，嗣經台灣高等法院裁判上訴駁回確定，於八十九年十二月二十六日執
    行完畢，八十九年十二月二十七日出監，此有台灣高等法院檢察署刑案紀錄簡覆
    表一份在卷可證，是被告於有期徒刑執行完畢後，五年內再犯本件有期徒刑以上
    之罪，為累犯，應依刑法第四十七條之規定加重其刑。又渠所犯恐嚇取財犯行，
    係已著手於犯罪行為之實行而不遂，為未遂犯，爰依刑法第二十六條前段之規定
    ，減輕其刑，並依法先加後減。爰審酌被告之素行、犯罪動機、目的、手段、智
    識程度、生活狀況、侵占金額、迄今雖未將款項返還被害人，然已得被害人之諒
    解暨犯罪後之態度等一切情狀，認公訴人就被告所犯侵占犯行具體求刑有期徒刑
    二年，就恐嚇取財部分具體求刑有期徒刑十月，均嫌過重，爰量處如主文所示之
    刑，並定其應執行之刑，以資懲儆。
據上論斷，應依刑事訴訟法第二百九十九條第一項前段、第三百條，刑法第三百三十
五條第一項、第三百四十六條第三項、第一項、第二十六條前段、第四十七條、第五
十一條第五款，罰金罰鍰提高標準條例第一條前段，判決如主文。
本案經檢察官絲漢德到庭執行職務。
中      華      民      國      九十      年      八      月      三    日
          臺灣臺北地方法院刑事第四庭
                                          法  官  黃  紹  紘
右正本證明與原本無異。
如不服本判決，應於判決送達後十日內，向本院提出上訴狀。
                                          書記官  劉  新  怡
中      華      民      國      九十      年      八      月      三    日
附錄本案論罪科刑所犯法條全文：
刑法第三百三十五條
意圖為自己或第三人不法之所有，而侵占自己持有他人之物者，處五年以下有期徒刑
、拘役或科或併科一千元以下罰金。
前項之未遂犯罰之。
刑法第三百四十六條
意圖為自己或第三人不法之所有，以恐嚇使人將本人或第三人之物交付者，處六月以
上五年以下有期徒刑，得併科一千元以下罰金。
以前項方法得財產上不法之利益或使第三人得之者，亦同。
前二項之未遂犯，罰之。


司法院資訊處製作；財團法人民間司法改革基金會備份。
